【裁判字號】    88,上易,2124
【裁判日期】    890306
【裁判案由】    詐欺
【裁判全文】
臺灣高等法院臺南分院刑事判決            八十八年度上易字第二一二四號   Ｃ
      上  訴  人
      即  被  告  甲  ○  ○
      選任辯護人  黃  俊  仁
右上訴人因詐欺案件，不服臺灣雲林地方法院八十八年度易字第八一六號，中華民國
八十八年十月二十九日第一審判決（起訴案號：臺灣雲林地方法院檢察署八十八年度
偵字第二二八六號），提起上訴，本院判決如左：
      主      文
原判決撤銷。
甲○○無罪。
      理      由
一、公訴意旨略以：甲○○原於雲林縣崙背鄉「新天地ＫＴＶ茶藝館」任職，嗣民國
    （下同）八十六年十一月間之某日與乙○○結識後同居。因乙○○有續絃之意，
    詎甲○○意圖為自己不法之所有，先交付其所有建物之所有權狀予乙○○保管，
    以取得乙○○之信任，繼於八十七年一月七日，甲○○以請求乙○○資助其新台
    幣（下同）三十萬元，同至台北市動產質借處贖回前此質押之鑽戒等物，並默示
    同意乙○○以該款項供作迎娶甲○○之聘金為詐術，使乙○○陷於錯誤，而交付
    渠向渠子廖有宏借得之西螺郵局存款三十萬元予甲○○，取回甲○○之右揭質押
    物。未久，甲○○即執乙○○未代其清償其他借款為藉口，與乙○○分居，乙○
    ○乃向甲○○索討前開款項，然為其所拒，乙○○方知受騙。案經乙○○告訴，
    因認甲○○涉有刑法第三百三十九條第一項之詐欺取財罪嫌。
二、公訴意旨認上訴人即被告甲○○涉有前揭犯行，無非以告訴人之指訴為主要論據
    。訊據上訴人即被告甲○○固坦承告訴人乙○○交付渠三十萬元給伊並陪同其前
    去贖回質押物品之事實，然矢口否認有詐欺故意，並辯稱：伊與告訴人同居一年
    多，八十七年開始同居到八十八年三月才離開告訴人至台北做服務生，仍有電話
    聯絡，告訴人有打電話問伊要不要回來，伊因在外還欠人家卅萬元必須工作賺錢
    ，始未答應，其與告訴人至西螺郵局所領取三十萬元，係告訴人追求伊而送給伊
    的等語云云。
三、按刑法第三百三十九條第一項詐欺罪之成立，以意圖為自己或第三人不法所有，
    以詐術使人將本人或第三人之物交付為要件。所謂以詐術使人交付，必須被詐欺
    人因其詐術而陷於錯誤，若其所用方法，不能認為詐術，亦不致使人陷於錯誤，
    即不構成該罪 (最高法院四十六年上字第二六零號判例參照）。經查：
（一）告訴人於八十六年十一月間經他人介紹認識被告，隨即於八十七年初被告即搬
      至告訴人住處與告訴人同居，至八十八年三月始離開至台北做服務生，仍有電
      話連繫等情，為告訴人所不否認。
（二）又告訴人於迭次審理中陳稱：於贖回質押物品返家途中曾向被告表示，雙方如
      果有緣，該卅萬元就做為聘禮等語，查被告於取得該卅萬元後，確係由告訴人
      陪同前往台北贖回質押物品，被告並未以佯稱贖回物品為藉口而向告訴人借錢
      ，又被告於八十七年一月七日取得告訴人之卅萬元，並贖回質押物品後，仍與
      告訴人繼續同居年餘，亦為告訴人坦承在卷，從而果被告有詐欺之意圖，何以
      於告訴人交付系爭款項後未隨即離去，仍與告訴人同居一年有餘後始因欲賺錢
      還債赴台北工作，且於台北工作期間與告訴人仍繼續保持聯絡。
四、綜上各情參酌，被告向告訴人借用該卅萬元所用之方法，要難認係詐術，亦不致
    使告訴人陷於錯誤，且被告又仍與告訴人同居一年有餘始離去赴台北工作，衡情
    本件應屬兩造間之民事債務糾葛，與詐欺罪之構成要件尚屬有間，本院自難遽以
    詐欺罪相繩。此外又查無其他任何積極之證據，足認被告有上述詐欺之犯行，揆
    之上開之說明，被告被訴詐欺之罪尚屬不能證明。原審疏未詳查，遽認被告有詐
    欺之罪，並加以論罪科刑，容有未洽。被告上訴意旨，指摘原判決採證不當，否
    認其有犯罪，為有理由，自應由本院將原判決撤銷，改諭知被告無罪之判決。
據上論斷，應依刑事訴訟法第三百六十九條第一項前段、第三百六十四條、第三百零
一條第一項判決如主文。
本案經檢察官王碧霞到庭執行職務。
中    華    民    國      八十九      年      三      月      六        日
                                  臺灣高等法院臺南分院刑事第四庭
                                      審判長法官  陳    義    仲
                                            法官  徐    財    福
                                            法官  宋    明    蒼
右正本證明與原本無異。
不得上訴。
                                      法院書記官  余    素    美
中    華    民    國      八十九      年      三      月      七        日


司法院資訊處製作；財團法人民間司法改革基金會備份。
